【裁判字號】    99,交抗,1626
【裁判日期】    990810
【裁判案由】    違反道路交通管理處罰條例
【裁判全文】
臺灣高等法院交通事件裁定            99年度交抗字第1626號
                                    99年度交抗字第1629號
抗  告  人
即受處分人  甲○○
上列抗告人即受處分人因違反道路交通管理處罰條例案件，不服
臺灣臺北地方法院，中華民國99年6月30日所為裁定（99年度交
聲字第416 號、第417號），提起抗告，本院裁定如下：
    主  文
抗告駁回。
    理  由
一、原處分機關即臺北市交通事件裁決所於民國99年5 月7 日所
    為之裁決處分（原處分案號：北市裁申字第裁22-CG0000000
    、22-CG0000000號）意旨略以：本件異議人即受處分人甲○
    ○於98年4 月26日2 時13分許，駕駛車號5530-QK 號自用小
    客車，行經臺2 線27.5公里處（往淡水方向），因限速50
    公里，經測速113 公里，超速63公里，為臺北縣政府警察局
    以「行車速度，超過規定之最高時速60公里以上未滿80公里
    」、「駕駛人行車速度超過規定之最高時速60公里以上（處
    車主）」逕行掣單舉發（單號：CG0000000 、CG0000000 ）
    。嗣經受處分人提出申訴表示不服，原處分機關經調查結果
    仍認受處分人確有前開違規行為，乃於99年5 月7 日以北市
    裁申字第裁22 -CG0000000 、22-CG0000000號，依道路交通
    管理處罰條例第43條第1 項第2 款、第4 項、第5 項（原裁
    決書漏載「第5 項」）之規定，裁處受處分人罰鍰新臺幣8,
    000 元整，並吊扣汽車牌照3 個月，且應施以道路交通安全
    講習，另依第63條第1 項第3 款（原裁決書漏載「第1 項第
    3 款」）之規定，記違規點數3 點等語。
二、受處分人即異議人不服，聲明異議意旨略以：違規舉發有誤
    ，警告性質告示牌係最近才設在對向車道，並沒有在伊行駛
    之車道，且臺北縣政府警察局回函所附之警告性告示牌照片
    ，是伊聲明異議後才放上去的云云。
三、原法院經調查後，認本件受處分人有前揭違規行為，原處分
    機關依道路交通管理處罰條例第43條第1 項第2 款、第4項
    、第5 項（原裁決書漏載「第5 項」）及之規定，裁處受處
    分人罰鍰8,000 元，並吊扣汽車牌照3 個月，且應施以道路
    交通安全講習，另依第63條第1 項第3 款（原裁決書漏載「
    第1 項第3 款」）之規定，記違規點數3 點，核無違誤，
    本件受處分人之異議為無理由，自應將其異議駁回。
四、受處分人不服原法院裁定，提起抗告意旨略稱：(一)受處分人
    本件交通違規行為成立時間為98年4 月26日，然原處分機關
    遲至99年5 月7 日始以北市裁申字第22-CG0000000、22-CG-
    0000000 號裁處罰鍰8,000 元，並吊扣牌照3 個月，係於交
    通違規行為成立後1 年餘舉發裁處，已逾道路交通管理處罰
    條例第90條所定「3 個月不得舉發」期間，原法院未予撤銷
    原處分，顯有違誤。載者，依據道路交通管理處罰條例第7
    之2 條第2 、3 項之規定，對於行車速度超過規定之科學儀
    器取得證據逕行舉發，須於100 公尺前明顯標示，此為科技
    儀器逕行舉發超速之必要要件。本件違規現場原並未為上開
    標示，直至違規成立後方補正，受處分人已陳明在卷，乃原
    審竟就此重要爭點漏未調查，亦有違誤云云。
五、本院查：
  (一)按行車速度，依速限標誌或標線之規定，道路交通安全規則
    第93條第1 項前段定有明文。次按汽車駕駛人，駕駛汽車行
    車速度，超過規定之最高時速60公里以上者，處新臺幣（下
    同）6,000元以上2萬4,000元以下罰鍰；並吊扣該汽車牌照3
    個月；且應接受道路交通安全講習，為道路交通管理處罰條
    例第43條第1項第2款、第4項前段及第5項前段分別明定。另
    汽車駕駛人，有道路交通管理處罰條例第43條之情形者，除
    依原條款處罰鍰外，並記違規點數3 點，道路交通管理處罰
    條例第63條第1項第3款亦有明文。
  (二)次按處罰機關對於非屬違反道路交通管理事件統一裁罰基準
    及處理細則（下稱處理細則）第41條第1 項情形之案件，或
    行為人到案陳述不服舉發者，應使用違反道路交通管理事件
    裁決書裁決之，處理細則第41條第4 項定有明文。是對於於
    逕行舉發之案件且行為人未依期限到案或到案陳述不服者，
    處罰機關應使用裁決書裁決之，以合於要式行政處分之規定
    。次按道路交通管理處罰條例第87條規定：「受處分人不服
    第8 條主管機關所為之處罰，得於接到裁決書之翌日起20日
    內，向管轄地方法院聲明異議。」然該條所指「得於接到裁
    決書之翌日起」，係在表明聲明異議之標的，應以公路主管
    機關所設交通裁決單位所為之裁決處分為限，要不及於警察
    機關所為之舉發而言，是倘於裁決前逕就後者聲明異議，自
    難認其異議為合法。至於受處分人於收受舉發單後，預先就
    裁決處分具狀聲明異議，嗣於收受裁決書後，仍再以口頭向
    主管機關或管轄法院重申聲明異議之旨者，自與受處分人於
    收受裁決書後，未曾提出聲明異議之情形有別。故道路交通
    法規對於裁決前具狀聲明異議，嗣於裁決後尚有以口頭提出
    之情，法無明文規定其瑕疵係屬不能補正之情形，基於受處
    分人程式利益之考量，尚難據以該瑕疵之存在即認其異議必
    不合法（臺灣高等法院96年度交抗字第282 號裁定意旨參照
    ）。查本件原舉發機關臺北縣政府警察局就受處分人前揭違
    規事實所掣發之北縣警交字第CG0000000 、CG0000000 號逕
    行舉發違規通知單，於98年5 月14日以大宗掛號函件郵寄受
    處分人車籍地址，因製單時車主地址缺漏（廈）字，致上開
    通知單係「查無此址」而退件，惟原舉發機關未另對受處分
    人之正確車籍地址為送達，而逕由臺北縣政府警察局交通警
    察大隊以98年6 月23日北縣警交字第0980086204號函辦理公
    示送達完竣，嗣原處分機關於98年9 月28日以北市裁催字第
    裁22- CG0000000 、22-CG0000000號，裁處受處分人罰鍰新
    臺幣2 萬元整，吊扣汽車牌照3 個月，並記違規點數3 點，
    且應參加道路交通安全講習，有臺北縣政府警察局98年12月
    3 日北縣警交字第0980180023號函、99年2 月23日北縣警交
    字第0990024 320 號函各1 紙、中華民國郵政交寄大宗掛號
    函件存根影本1 紙、本件違規通知單存根聯2 紙及上開裁決
    書2 紙附卷足憑。又受處分人於上開裁決書98年10月7 日寄
    存送達前，即98年10月6 日向原處分機關以未收到罰單為由
    提起申訴，經原處分機關受理並於98年10月21日（聲明異議
    法定期間內）以北市裁申字第09842396610 號函請原舉發機
    關調查，並以副本函知受處分人等候調查，嗣原舉發機關於
    98 年12 月3 日以北縣警交字第0980180023號函補正車籍地
    址並檢附違規通知單向受處分人合法送達，且惠請原處分機
    關予以低罰結案，是原處分機關乃於98年12月14日以北市裁
    申字第09844826000 號函裁處受處分人罰鍰6,000 元，吊扣
    駕照3 個月，且應接收道路交通安全講習，並於函文記載道
    路交通管理處罰條例第87條之救濟教示，惟未另行作成裁決
    書予受處分人；再受處分人於99年1 月13日復向原處分機關
    提出陳述書申明不服，原處分機關亦於99年2 月2 日以北市
    裁申字第09930149210 號函請原舉發機關調查，並以副本函
    知受處分人等候調查，嗣原舉發機關於99年2 月23日以北縣
    警交字第0990024320號函覆本件違規事實明確，舉發無誤，
    是原處分機關復於99年3 月2 日以北市裁申字第0993014920
    0 號函裁處受處分人罰鍰2 萬元，吊扣駕照3 個月，且應接
    收道路交通安全講習，並於函文記載道路交通管理處罰條例
    第87條之救濟教示，惟亦未另行作成裁決書予受處分人，以
    上等情，有原舉發機關及原處分機關之前揭函文影本各1 紙
    、北市裁催字第裁22-CG0000000及22-CG0000000號裁決書之
    送達證書影本各1紙、受處分人98年10月6日臺北市民e點通
    電子郵件申訴表單影本1紙及99年1月13日交通違規案件陳述
    書影本1紙在卷可按。末原處分機關於99年5月7日就受處分
    人之上開違規行為作成北市裁申字第裁22-CG000 0000、
    22-CG0000000裁決書，且於99年5月12日以北市裁申字第
    09935261800號函撤銷98年9月28日北市裁催字第裁22-CG000
    0000、22-CG0000000號等2件裁決書之裁決處分，並將前開
    裁決書及函文送達予受處分人收受，而受處分人係於99年3
    月10日具狀聲明異議，有原處分機關之收狀戳章、北市裁申
    字第裁22-CG0000000、22-CG0000000號裁決書及99 年5月12
    日北市裁申字第09935261800號函附卷可稽。是本件受處分
    人聲明異議時，上開北市裁申字第裁22-CG0000000、22-CG0
    000000號裁決書雖尚未存在，然於原法院99年5月28 日調查
    時，該裁決書及原處分機關99年5月12日北市裁申字第09935
    261800號函業已送達受處分人，且受處分人於該次調查期日
    復重申聲明異議之旨，有原審99年5月28日訊問筆錄在卷可
    考，則按前所述，此程序瑕疵已經補正，是本件仍應為實體
    審酌。
  (三)受處分人於98年4 月26日2 時13分許，駕駛車牌號碼5530-Q
    K 號自用小客車，行經臺2 線（往淡水方向）27.5公里處，
    ，行車速度超過規定之最高速限63公里未滿80公里，業經臺
    北縣政府警察局以99年2 月23日北縣警交字第0990024320號
    函、99年5 月20日北縣警交字第0990073164號函覆明確，並
    附舉發違規清晰彩色照片1 紙在卷足憑，且為受處分人所不
    爭執。本件事證明確，受處分人之前開違規行為，堪予認定
    。
  (四)至受處分人異議及抗告意旨均辯稱：臺2 線往淡水方向之該
    路段，於違規當時並未設置警告性質告示牌云云，惟觀以本
    件違規地點現場圖，「常有測速照相」告示牌之設置地點與
    舉發違規照相地點距離約150 公尺，且告示牌明顯清晰，並
    未受障礙物攔阻、遮蔽，有臺北縣政府警察局99年5 月20日
    北縣警交字第099007316 4 號函所附之上開現場圖、警告性
    告示牌照片各1 紙附卷可按。又道路交通管理處罰條例第7
    條之2 第3 項固規定：「採用固定或非固定式科學儀器取得
    汽車駕駛人行車速度超過規定之最高速限之證據資料證明者
    ，於一般道路須至少於100 公尺前，於高速公路、快速公路
    需至少於300 公尺前，明顯標示之。」然衡其立法用意，不
    外表明科處違規人行政裁罰之目的乃在敦促駕駛人依行車速
    限駕駛，是以科學儀器採證，應由主管機關在明顯處告示，
    用以提醒駕駛人依道路速限行駛，以期在駕駛人避免受罰之
    心理下，達到依行車速限駕駛進而維護行車安全之最大效益
    ，尚非謂如有違反，駕駛人超速行駛之違規行為即應不罰，
    應甚明確。因此，道路上設置「前有測速照相」之警告性質
    告示牌，僅具提醒、督促駕駛人注意之作用而已，並非以是
    否設置告示牌等，作為判定該處是否可取締超速違規之依據
    。再同條例第4 條第2 項規定授權主管機關，對於道路交通
    標誌、標線、號誌之指示、警告、禁制規定、樣式、標示方
    式、設置基準及設置地點等事項制定規則，以執行道路交通
    管理、維護交通秩序、確保交通安全等工作，是主管機關依
    據當地之實際路況、行車流量、行車速度及交通安全等情況
    而為設置告示牌與測速儀器之位置，此屬主管機關之行政裁
    量範圍，除有重大明顯瑕疵或其他違法情形外，一般用路人
    即均有應予遵守之義務。從而，縱如受處分人所辯而認本件
    違規時並未設置該告示牌，受處分人亦應循行政管道予以建
    議改善，其未反思己身超速行駛將肇致自身及其他用路人可
    能之高度危險，反以辯稱未設有相關告示牌云云，容非法治
    社會應有之正確觀念，況交通法規之遵守為交通之駕駛人與
    行人之共同義務，不因受處分人主張未設相關告示牌等即得
    免除此項義務，而得超速行駛。是受處分人前揭所辯，實屬
    無據，委不足採（臺灣高等法院98年交抗字第2751號裁定參
    照）。綜上，異議及抗告意旨陳稱：對於行車速度超過規定
    之科學儀器取得證據逕行舉發，須於100 公尺前明顯標示，
    此為科技儀器逕行舉發超速之必要要件云云，應非足採。
  (五)另道路交通管理處罰條例第90條第1 項對於違反該條例之行
    為，自行為成立之日起；行為有連續或繼續之狀態者，自行
    為終了之日起，逾3 個月不得舉發之規定，所指「逾3 個月
    不得舉發」之規定，乃對於舉發行為之成立要件所設之限制
    ，至於送達是否合法之判斷，因屬舉發行為生效要件之一，
    自不在該條之限制內，縱送達有不合法致其後補充送達生效
    日，已逾違規行為成立3 個月後，所涉者不過救濟期間起算
    時點之問題，尚與舉發行為本身是否已經成立無涉，且是否
    遵期舉發應以原製單付郵日期之客觀事實認定為宜（臺灣高
    等法院暨所屬法院98年法律座談會刑事類提案第22號研討結
    果參照）。查本件受處分人違規日期係98年4 月26日，原舉
    發機關於98年5 月14日分別逕行掣單舉發（單號：CG000000
    0 、CG0000000 ），此有台北縣政府警察局舉發違反道路交
    通事件通知單在卷可稽（原法院卷第42頁、第43頁），並於
    同日以大宗掛號郵件寄發違規通知單時，舉發行為於98年5
    月14日即已成立，且未逾越3 個月之法定期間限制，有違規
    通知單2 紙及中華民國郵政交寄大宗掛號函件存根影本1 紙
    在卷可考，是本件自無違反前揭不得舉發之規定。抗告意旨
    將舉發日期與裁決處分日期相互混淆，因此誤認本件舉發逾
    期云云，應非足採。
六、綜上所述，本件受處分人有前揭違規行為，原處分機關依道
    路交通管理處罰條例第43條第1項第2款、第4項、第5項（原
    裁決書漏載「第5項」）及之規定，裁處受處分人罰鍰8,000
    元，並吊扣汽車牌照3 個月，且應施以道路交通安全講習，
    另依第63條第1項第3款（原裁決書漏載「第1項第3款」）之
    規定，記違規點數3 點，核無違誤。原法院基於以上相同之
    認定，駁回本件受處分人之異議，自屬正確。受處分人猶執
    前詞提起抗告，指摘原法院裁定不當，為無理由，應予駁回
    。
七、據上論結，應依道路交通案件處理辦法第26條，刑事訴訟法
    第412 條，裁定如主文。
中    華    民    國    99    年    8     月    10    日
                  刑事第九庭審判長法  官  陳貽男
                                  法  官  楊炳禎
                                  法  官  周盈文
以上正本證明與原本無異。
不得再抗告。
                                  書記官  張郁琳
中    華    民    國    99    年    8     月    10    日

司法院資訊處製作；財團法人民間司法改革基金會備份。
